【裁判字號】    92,上易,190
【裁判日期】    920320
【裁判案由】    妨害信用等
【裁判全文】
臺灣高等法院高雄分院刑事判決                    九十二年度上易字第一九號
    上  訴  人  臺灣高雄地方法院檢察署檢察官
    被      告  甲○○
右上訴人因被告妨害信用等案件，不服台灣高雄地方法院九十一年度易字第二九０號
中華民國九十一年十一月十四日第一審判決（起訴案號九十年度偵續字第二六一號）
，提起上訴，本院判決如左：
    主  文
上訴駁回。
    理  由
一、公訴意旨略以：被告甲○○明知告訴人乙○○並無積欠其債務，竟意圖散布於眾
    ，於民國九十年間打電話至屏東縣枋山鄉、高雄市給許正賢、吳君團、許麗春，
    謂：「乙○○欠我錢不還，要他出面解決」等不實事項。又於九十年間某日，打
    電話至郭詩明位於屏東縣枋山鄉住處，稱：「乙○○欠我錢，如找不到他，要讓
    他在鄉下住不下去」等語，使告訴人心生畏怖，亦足以生損害於告訴人之信用，
    因認被告犯有刑法第三百零五條恐嚇危害安全罪及第三百十三條妨害信用罪嫌等
    語。
二、按犯罪事實應依證據認定之，無證據不得推定其犯罪事實；不能證明被告犯罪者
    ，應諭知無罪之判決，刑事訴訟法第一百五十四條、第三百零一條第一項分別定
    有明文。復按事實之認定，應憑證據，如未能發現相當證據，或證據不足以證明
    ，自不能以推測或擬制之方法，以為裁判基礎；又認定犯罪事實所憑之證據，雖
    不以直接證據為限，間接證據亦包括在內，然而，無論直接或間接證據，其為訴
    訟上之證明，須達於通常一般人均不致有所懷疑，而得確信其為真實之程度者，
    始得據為有罪之認定，倘其證明尚未達到此一程度，而有合理懷疑之存在時，即
    無從為有罪之認定，最高法院著有四十年臺上字第八六號、七十六年臺上字第四
    九八六號判例可資參照。再按刑法第三百十三條之妨害信用罪，係以行為人散布
    流言或以詐術損害他人之信用為其構成要件，而所謂散布流言，係指將無稽之言
    ，廣為散布於眾，俾眾週知之謂。又刑法第三百零五條之恐嚇罪，係屬結果犯，
    以致生危害於安全為要件，必其恐嚇致受加害之通知者，心生恐佈，而有不安之
    感覺，始足當之，又所謂以加害生命、身體、自由、名譽、財產之事，恐嚇他人
    者，係指以使人生畏怖心為目的，而通知將加惡害之旨於被害人而言，若僅在外
    揚言加害，並未對於被害人為惡害之通知，尚難構成本罪，最高法院著有五十二
    年台上字第七五一號判例可參。
三、本件公訴人認被告涉犯刑法第三百零五條、第三百十三條之恐嚇危害安全及妨害
    信用罪嫌，無非以被告明知告訴人未欠伊金錢，竟打電話給許正賢、吳君團、許
    麗春及宋榮先等人，稱告訴人欠被告金錢不還，要告訴人出面解決等語；並打電
    話給郭詩明，稱告訴人欠被告錢，如找不到告訴人，要讓告訴人在鄉下住不下去
    等語，為其主要論據。惟訊據被告固坦承：伊有打電話給許正賢、吳君團、許麗
    春、郭詩明及宋榮先，並告訴其等因告訴人欠伊錢，請其等轉告告訴人還錢等情
    ，然堅詞否認有何恐嚇危害安全、妨害信用之犯行，辯稱：伊與告訴人約在八十
    七年認識，八十八年與告訴人同居，告訴人向伊借錢，每次約借用新台幣（下同
    ）數萬元，總共大約借十八萬元，告訴人並將所有權狀影本及登記謄本交給伊供
    作擔保，伊沒有書面證據，所以打電話給告訴人之友人，用意要請其等轉告告訴
    人，要告訴人還錢，伊並未說要找村長出面，更沒有說要讓告訴人在鄉下住不下
    去等語。
四、經查：
  (一)被告曾打電話給證人許正賢、吳君團、許麗春、郭詩明及宋榮先等人，並向其等
    表示告訴人欠被告金錢未還，要告訴人還錢等情，業據被告於偵查、原審及本院
    審理中坦承不諱，核與告訴人指訴情節、證人許麗春、宋榮先、郭詩明於原審證
    述（原審卷第五三頁至第五五頁、第七九頁至八０頁）及證人吳君團、許正賢於
    偵查中證述情形大致相符（台灣高雄地方法院檢察署八十九年度偵字第二七九二
    二號偵查卷第十九頁、九十年度偵續字第二六一號第九二頁），足以認定。
  (二)告訴人於原審調查時陳稱：與被告認識期間生活費都是各付各的．．．曾與被告
    發生肉體關係等語（原審卷第三０頁、第三二頁）；再參諸卷附之告訴人與被告
    之合照以觀（臺灣高雄地方法院檢察署八十九年度偵字第二七九二二號卷第二一
    頁），二人狀似親蜜，足見被告與告訴人間之關係確實非比尋常，衡之一般常理
    ，在此關係下，被告與告訴人間有金錢往來，尚非無可能；且被告確實持有告訴
    人所有之土地、建物所有權狀影本及登記謄本正本，並於原審九十一年二月十八
    日訊問時當庭提出，有該所有權狀影本及登記謄本正本各三份在卷可佐（原審卷
    第一八頁至第二六頁），而所有權狀係表彰權力之重要依據，縱係影本，亦非容
    易取得之物，被告能持有上開所有權狀及登記謄本，足見被告所辯與告訴人間有
    債務糾紛一節，尚非全屬無稽。從而，被告主觀上既認告訴人確有積欠金錢未還
    ，遂請告訴人之親友轉知告訴人出面解決債務，難認被告有何散布不實之言，以
    損害告訴人信用之犯意，是被告所為，核與刑法第三百十三條妨害信用罪之構成
    要件不合。
  (三)證人郭詩明於原審結證稱：「．．．被告說乙○○欠他錢，被告並說要叫村長出
    面處理，並且表示要讓乙○○在鄉下住不下去，被告只有說這樣，後來也沒有再
    打電話來了」等語（原審卷第七九頁至八０頁），而告訴人於原審審理時陳稱：
    「（問：九十年間被告打電話給郭詩明後，何人告訴你恐嚇內容？）是郭詩明事
    後告訴我的，郭詩明問我怎麼一回事，他表示被告在電話中有哭訴說我欠被告錢
    ，要我出面解決，並說男孩子敢作敢當，要我出面處理，如果不出面處理，要請
    村長於鄉下鬧得讓我住不下去。」、「（問：郭詩明有無受被告的委託向你表示
    剛才的電話內容？）沒有，郭詩明只是單純因為接到被告的電話，而來質問我是
    怎麼一回事」等語，是被告縱確有告知郭詩明上情，然被告並未直接對告訴人為
    之，亦未要求郭詩明將此情事轉告告訴人，則被告於主觀上應無將惡害通知告訴
    人之意思，且被告係以向郭詩明哭訴之方式，希望告訴人出面處理債務糾紛，該
    行為於客觀上亦不會致告訴人心生恐佈，而有不安之感覺，揆之前揭說明，被告
    所為，核與刑法第三百零五條恐嚇危害安全罪之構成要件不合。
  (四)至告訴人雖主張被告未經告訴人同意取走所有權狀及登記謄本云云。惟查：告訴
    人就被告如何取得告訴人所有之所有權狀影本一節，於原審九十一年二月十八日
    訊問時先陳稱：所有權狀影本是被告未經伊同意，擅自在車上取走的（原審卷第
    十四頁），嗣於九十一年四月二十二日訊問時則指稱：所有權狀是被告在我車上
    ，未經伊的同意拿去影印的等語（原審卷第三一頁），則被告係自告訴人車上取
    走所有權狀影本，或自告訴人車上取走所有權狀正本，再自行製作影本乙節，前
    後所陳已然有異。又告訴人就被告擅自取走所有權狀及登記謄本，究竟有無報警
    一節，於原審九十一年四月二十二日訊問時先後指稱：「（問：所有權狀遭被告
    拿走，有無報警？）沒有報案，因為我想再申請就有，所以沒有報案。」、「（
    問：前案判決所認定搶奪之物為何不包括該份建物所有權狀？）因為前案我報搶
    奪的是皮包，而所有權狀是放在我車上，所以不在遭搶之物範圍之內。」、「那
    （指所有權狀影本及登記謄本）是被告在我車上拿走，是否與拿我的皮包同一天
    拿的，我已經不記得了」等語，則告訴人就所有權狀及登記謄本何時被搶，及為
    何未向警方報案乙節，前後所述亦相齟齬，是告訴人主張被告因搶奪而持有所有
    權狀影本及土地登記謄本正本，該權狀影本及登記謄本正本並非借款之擔保云云
    ，委無足採。
五、綜上所述，被告並無妨害信用或恐嚇危害安全之行為，原審以不能證明被告犯罪
    ，諭知被告無罪，核無不合。檢察官依告訴人之請求上訴，指摘原判決採證不當
    ，為無理由，應予駁回。
據上論斷，應依刑事訴訟法第三百六十八條，判決如主文。
本案經檢察官張其主到庭執行職務。
中      華      民      國      九十二      年    三    月    二十    日
                              臺灣高等法院高雄分院刑事第五庭
                                  審判長法官  吳水木
                                        法官  洪慶鐘
                                        法官  趙文淵
右正本證明與原本無異。
不得上訴。
                                  法院書記官  林采瑩
中    華    民    國      九十二      年      三      月    二十四    日


司法院資訊處製作；財團法人民間司法改革基金會備份。
